【裁判字號】    97,訴,451
【裁判日期】    970902
【裁判案由】    違反毒品危害防制條例
【裁判全文】
臺灣彰化地方法院刑事判決               97年度訴字第451號
公  訴  人  台灣彰化地方法院檢察署檢察官
被      告  甲○○
                    國民
選任辯護人  陳忠儀律師
選任辯護人  劉雅榛律師
上列被告因違反毒品危害防制條例案件，經檢察官提起公訴（96
年度毒偵字第5904號），本院判決如下：
    主  文
甲○○無罪。
    理  由
一、公訴意旨略以：被告甲○○前曾因施用毒品案件，經送觀察
    、勒戒後，認有繼續施用毒品之傾向，由臺灣彰化地方法院
    檢察署檢察官向本院聲請裁定並送強制戒治，於民國（下同
    ）96年6月11日執行完畢釋放，並由該署檢察官於 96年7月3
    日，以96年度戒毒偵字第 146號為不起訴處分確定。被告甲
    ○○復於 96年9月17日上午11時30分許為警採尿起回溯72小
    時內某時，在不詳處所，施用第一級毒品海洛因 1次。嗣為
    彰化縣警察局北斗分局偵查隊於 96年9月17日上午11時30分
    許，依列管毒品人口通知到場採尿送驗之結果呈毒品嗎啡陽
    性反應，因認被告涉犯施用第一級毒品罪嫌等語。
二、按犯罪事實應依證據認定之，無證據不得推定犯罪事實，又
    不能證明被告犯罪者，應諭知無罪之判決，刑事訴訟法第15
    4條第2項、第301條第1項分別定有明文。是以事實之認定應
    憑證據，如未能發現相當證據，或證據不足以證明，自不能
    以推測或擬制之方法，為裁判基礎。苟積極證據不足為不利
    於被告事實之認定時，即應為有利於被告之認定。另認定犯
    罪事實所憑之證據，雖不以直接證據為限，間接證據亦包括
    在內，然無論直接證據或間接證據，其為訴訟上之證明，須
    於通常一般之人均不致有所懷疑，而得確信其為真實之程度
    者，始得據之為有罪之認定，倘其證明尚未達到此一程度，
    而有合理之懷疑存在，無從使事實審法院得有罪之確信時，
    即應由法院為諭知被告無罪之判決（最高法院40年臺上字第
    86號、30年上字第816號、76年臺上字第4986號判例參照）
    。又檢察官就被告犯罪事實，應負舉證責任，並指出證明之
    方法，刑事訴訟法第161條第1項定有明文。因此，檢察官對
    於起訴之犯罪事實，應負提出證據及說服之實質舉證責任。
    倘其所提出之證據，不足為被告有罪之積極證明，或其指出
    證明之方法，無從說服法院以形成被告有罪之心證，基於無
    罪推定之原則，自應為被告無罪判決之諭知（最高法院92年
    臺上字第128號判例參照）。
三、公訴人認被告甲○○涉有施用海洛因之罪嫌，無非係以詮昕
    科技股份有限公司 96年10月4日出具之濫用藥物尿液檢驗報
    告、行政院衛生署管制藥品管理局96年12月31日管檢字第09
    60013422號鑑定書為主要論據。惟被告甲○○於警、偵及本
    院審理時，均堅詞否認有何施用海洛因之犯行，辯稱僅有服
    用健康食品（活美飲料、識霸膠囊 Super Luten、比媞水漾
    Beauty Slim、 Amino Vita），並無施用毒品，且若有吸食
    毒品的話，警局通知被告定期調檢之時間為96年9月20日前
    ，被告為何會自行於96年9月17日即提前去檢驗？等語。其
    選任辯護人另辯稱：1.被告於96年9月17日採尿時，排尿量
    少，且曾離開警局一段時間後再返回，該尿液是否曾受其他
    因素而影響檢驗結果不無疑問；2.被告於96年12月初曾再至
    彰化縣警察局北斗分局偵查隊採尿送驗，至今仍未收到檢驗
    結果，應係被告尿液並無任何毒品反應；3.而被告曾因子宮
    肌瘤問題而至林立明醫院處就診，是否因聽從醫師指示施用
    藥物而影響96年9月17日當天採尿檢驗之結果不無疑問。
四、經查：
    雖被告甲○○於 96年9月17日在彰化縣警察局北斗分局裡所
    採之尿液經送驗之結果呈毒品嗎啡陽性反應，惟經本院於97
    年3月6日之準備程序庭中當庭採集被告之毛髮長度約23公分
    送中山醫學大學附設醫院檢驗科之藥物檢測中心鑑定，經氣
    相層析質譜儀鑑定之結果，未測出安非他命、搖頭丸、Ｋ他
    命及海洛因等毒物反應，又以頭髮生長速度為平均每個月1.
    2公分之數據計算，採集自被告之毛髮長度約23公分，自採
    集日97年3月6日起回溯計算，被告至少19個月內之毛髮皆無
    使用毒品之跡象，可認被告於95年8月6日至97年3月6日此段
    期間內應無施用毒品，此有中山醫學大學附設醫院檢驗科藥
    物檢測中心97年3月31日毛髮檢驗結果報告附卷可稽（參見
    97年訴字第451號院卷第29頁）。又雖被告於96年9月17 日
    在彰化縣警察局北斗分局所採集之尿液送鑑定之結果呈嗎啡
    陽性反應，然其檢出之濃度僅為513ng/ml，濃度數值甚低，
    非無偽陽性之可能，此有詮昕科技股份有限公司濫用藥物尿
    液檢驗報告在卷可參（參見北警分偵字第0960019827號警卷
    第5頁）；況被告定期接受彰化縣警察局北斗分局偵查隊尿
    液檢驗之日期原為96年9月20日前，若被告曾於96年9月17日
    前72小時內某時有施用毒品之犯行，被告何以無避開原定期
    尿液採驗之時間，反而自行提早前往驗尿致尿液採驗呈嗎啡
    陽性反應之結果，此顯與社會常情不符，是被告上開所辯，
    確無施用等情，應屬可採。
五、綜上所述，公訴人認被告涉犯毒品危害防制條例第 10條第1
    項之施用第一級毒品罪嫌，所憑之證據均不足以證明被告有
    施用第一級毒品之事實，亦尚未達到通常一般之人均不致有
    所懷疑，得確信其為真實之程度，而有合理之懷疑存在，本
    院無從形成有罪之確信。此外，本院復查無其他積極證據足
    以證明被告有何公訴人所指之犯行，本件既不能證明被告犯
    罪，揆之上開法條規定及判例意旨，自應諭知被告為無罪之
    判決。
據上論斷，應依刑事訴訟法第301條第1項，判決如主文。
本案經檢察官陳茂榮到庭執行職務
中    華    民    國    97    年    9     月     2    日
                  刑事第四庭    審判長法  官  姚銘鴻
                                      法  官  林秉暉
                                      法  官  吳俊螢
以上正本證明與原本無異。
如不服本判決，應於判決送達後10日內，向本院提出上訴書狀，
上訴書狀應「敘述具體上訴理由」，並按他造當事人之人數附繕
本。「切勿逕送上級法院」。
中    華    民    國    97    年    9     月     2    日
                                      書記官  郭佳雯


司法院資訊處製作；財團法人民間司法改革基金會備份。
